【裁判字號】    97,簡上,357
【裁判日期】    971016
【裁判案由】    傷害
【裁判全文】
臺灣臺北地方法院刑事判決             97年度簡上字第357號
上  訴  人  臺灣臺北地方法院檢察署檢察官
被      告  甲○○
上列上訴人因被告傷害案件，不服中華民國97年7 月9 日本院97
年度簡字第2264號第一審刑事簡易判決（聲請簡易判決處刑案號
：臺灣臺北地方法院檢察署96年度調偵字第826 號）提起上訴，
本院管轄之第二審合議庭判決如下：
    主  文
上訴駁回。
    事  實
一、甲○○曾因妨害家庭案件，經本院以91年度簡字第4542號刑
    事簡易判決判處有期徒刑2 月10日確定，於民國92年3 月21
    日易科罰金執行完畢。甲○○與丙○○係姐弟，屬家庭暴力
    防治法第3 條第4 款所定之家庭成員關係。甲○○住在臺北
    市○○路○ 段25之3 號6 樓，丙○○住在同號7 樓，雙方因
    細故爭執，多年不睦，甲○○於民國96年5 月22日晚間10時
    30分許，在臺北市○○區○○路1 段25號前方騎樓，巧遇丙○○及其夫張盛換，因就裝設監視錄影器之意見不同，甲○○、丙○○當場相互叫罵，甲○○竟基於傷害他人身體及公
    然侮辱之犯意，徒手揮打丙○○雙臂並將其推倒在地，致丙○○受有右臀瘀傷、右上臂擦挫傷、右肘擦挫傷、右前臂擦
    挫傷等傷害；甲○○又在該不特定人得共見共聞之騎樓，對
    丙○○比中指，並以「變態」、「不要臉」、「絕子絕孫」
    等語辱罵丙○○，足以貶抑丙○○在社會上之人格評價。甲○○仍不知悔悟，復於96年6 月9 日晚間10時15分許，在同
    址騎樓巧遇丙○○，另基於公然侮辱之犯意，辱罵丙○○「
    神經病」、「變態」等語，足以毀損丙○○之名譽。
二、案經被害人丙○○訴由臺北市政府警察局松山分局移請臺灣
    臺北地方法院檢察署檢察官偵查後聲請簡易判決處刑。
    理  由
一、訊據被告甲○○於本院矢口否認有何傷害或公然侮辱告訴人
    丙○○之犯行，辯稱：(一)因告訴人先動手扯破伊上衣，伊叫
    她放手、將她推開才造成她受傷；(二)因告訴人先罵伊，伊回
    嘴「妳才是」，96年5 月22日、6 月9 日都是如此情形云云
    （見本院卷第19頁反面）。惟查：
  (一)關於被告於96年5 月22日之行為：
  (1)據被告於警詢陳稱：「我與我姊姊因細故心結已經很久了」
    、於偵訊中承認：「告訴人先出手打我，我才徒手打他，我
    有罵這些話，但是告訴人當時也罵我不要臉、不得好死」、
    「是丙○○先動手打我，打掉我眼鏡，我才動手推開丙○○
    ，我辱罵丙○○之話，前面都有加『你才』變態、並非只有
    變態」、本院審理中坦承：「丙○○有拉我的衣服我用右手
    由上往下揮打她的手臂，再把她推開」等情屬實（96年度偵
    字第12304 號卷第18頁、96年度調偵字第829 號卷第13頁、
    本院卷第29頁反面），是被告亦不否認於96年5 月22日徒手
    揮打告訴人手臂、推倒告訴人、又回嘴罵「不要臉」等語。
  (2)並據告訴人於偵訊時具結證稱：「甲○○質問我裝監視器，
    有何用，我們走著瞧，我問甲○○我們有何誤會，甲○○就
    徒手揮手過來向我手臂，我就倒地。甲○○並罵我變態、絕
    子絕孫之類難堪話，及對我比中指」等情綦詳（見96年度調
    偵字第829 號卷第13頁），核與證人張盛換即告訴人之夫於
    偵訊中具結證述：「（問：被告當時罵告訴人什麼話？）變
    態、不要臉、絕子絕孫。還對告訴人比中指」等情相符（見
    96年度偵字第12304 號卷第18頁），堪認被告於96年5 月22
    日傷害告訴人、辱罵告訴人並比中指等經過屬實。
  (3)且證人乙○○○即被告之妻於本院審理中亦證稱：「丙○○
    就衝出來，就拍打我先生，質問『裝不行嗎』並且給我先生
    一巴掌，我先生就把丙○○推開，丙○○重心不穩跌坐地上
    ……丙○○就不讓我們上去，一直拉扯甲○○的衣服，要把
    甲○○從大門拉出來，甲○○就一直問丙○○要幹什麼並且
    把丙○○推開，丙○○又第2 次跌坐在地上，我們就上樓了
    」、「丙○○不是整個人倒下去，手肘有撐地」、「（問：
    甲○○有無以變態、不要臉、絕子絕孫的話於當時辱罵丙○○？）我先生是重複丙○○的話，並且說妳才是」、「甲○○只是說『妳才是變態、不要臉、絕子絕孫』」（見本院卷
    第28頁、反面、第29頁），可證被告與告訴人曾發生肢體衝
    突，起因於告訴人抓扯被告上衣，被告則出手將告訴人推倒
    在地，並對著告訴人罵稱：「變態、不要臉、絕子絕孫」等
    語。
  (4)證人乙○○○雖稱：「（問：丙○○跟甲○○之間有無相互
    拉扯？）沒有，只有推丙○○而已」（見本院卷第28頁反面
    ）。惟據被告於偵訊中、本院審理中均自承確有打告訴人手
    臂之行為，業如前述，且經本院當庭勘驗被告庭呈之上衣1
    件，右腹部部位有1 破洞，破裂方向為10點鐘方向至6 點鐘
    方向，大小為15公分乘以20公分（見本院卷第29頁反面），
    可見當時告訴人伸手拉扯被告上衣之力道甚為強勁，被告為
    推開告訴人，一般反射動作應先迫使告訴人鬆開雙手後再推
    開為是。證人乙○○○證稱被告僅推開、並無拉扯云云，核
    與被告、告訴人所述情節不一致，且與常情有悖，應係迴護
    被告之詞，無可採信。
  (5)復查告訴人於96年5 月22日與被告發生衝突後，旋即前往臺
    北市立聯合醫院和平院區急診，經醫師診斷結果，其受有右
    臀瘀傷3 ×3 公分、右上臂擦挫傷5 ×0.2 公分、3 ×0.2
    公分、2.5 ×0.2 公分、2 ×0.2 公分、右肘擦挫傷3 ×1.
    5 公分、右前臂擦挫傷2 ×1 公分等傷害，亦有該院出具之
    家庭暴力事件驗傷診斷書附卷足憑（見96年度偵字第12304
    號卷第10頁），足堪認定告訴人當天遭被告打傷手臂、推倒
    致手肘、臀部撞擊地面等事實。
  (6)至被告雖辯稱：告訴人先動手拉伊、告訴人先罵伊云云。惟
    按刑法上正當防衛之防衛行為須具有「必要性」，亦即其防
    衛之反擊行為，須出於必要，如為防衛自己或他人之權利，
    該項反擊行為顯然欠缺必要性，非不可排除，即不能成立正
    當防衛，以阻卻違法；亦即，縱令一方先行出手，還擊之一
    方，在客觀上苟非單純對於現在不法之侵害為必要排除之反
    擊行為，因其本即有傷害之犯意存在，自無主張防衛權之餘
    地，最高法院著有79年度臺上字第38號判決、96年度臺上字
    第3526號判決可資參照。縱令被告辯稱：告訴人先出手打伊
    屬實，惟查被告揮打告訴人手臂、2 度將告訴人推倒在地，
    造成告訴人受有瘀傷及多處擦挫傷，均如前述，衡諸上開情
    節，被告應非基於防衛意思，應認被告乃達到反擊目的，而
    起意傷害告訴人洩憤。又縱被告係回罵「妳才是變態、不要
    臉、絕子絕孫」，但依此語意，被告亦故意在該公開場所、
    以此足使人格遭受攻擊、貶損名譽及尊嚴評價之言語，反擊
    侮辱告訴人，亦非單純防衛自己權利之意思而已。被告所辯
    ，自無足採為正當防衛之事由，被告不得據此卸免刑責。
  (二)關於被告於96年6 月9 日之行為，據告訴人於偵訊時具結指
    稱：「我在上開地址門口騎樓遇到甲○○，甲○○罵我神經
    病、變態，所以我才以錄音筆錄下做為證據」（見96年度調
    偵字第829 號卷第14頁），並經被告供稱：「〔（檢察官諭
    知當庭播放丙○○所具狀提出之錄音帶）錄音帶中之男子罵
    神經病、變態是你聲音嗎？〕大概是，但我已經忘記有跟丙○○爭吵及罵她這回事」（見96年度調偵字第829 號卷第14
    頁），證人乙○○○亦證稱：「我不在場，但是甲○○有跟
    我說有此事，都是重複丙○○罵我先生的話」（見本院卷第
    28頁反面），足可推認被告當天確有辱罵告訴人「神經病」
    、「變態」之行為。至被告雖亦辯以：告訴人先罵伊云云，
    但此不構成正當防衛之事由或不構成犯罪之理由，已如前述
    。
  (三)綜上，本案事證明確，被告於96年5 月22日有傷害、辱罵告
    訴人、6 月9 日有辱罵告訴人等犯行，洵堪認定，應予依法
    論罪科刑。
二、是核被告所為，係犯刑法第277 條第1 項傷害罪及同法第30
    9 條第1 項公然侮辱罪。被告於96年5 月22日傷害、公然侮
    辱、6 月9 日公然侮辱告訴人，前後3 次犯行，犯意個別，
    行為互異，應予分論併罰。又查被告曾因妨害家庭案件，經
    本院以91年度簡字第4542號刑事簡易判決判處有期徒刑2 月
    10日確定，被告於92年3 月21日易科罰金執行完畢等情，有
    臺灣高等法院被告前案紀錄表及公務電話記錄附卷可參（見
    本院卷第32、42頁），是被告於前次徒刑之執行完畢後，5
    年以內故意再犯本件有期徒刑以上之傷害罪，係累犯，就此
    罪應依法加重其刑。從而，原審本同上見解，適用刑法第27
    7 條第1 項、第309 條第1 項、第47條第1 項、第41條第1
    項前段、第51條第6 款、刑法施行法第1 條之1 第1 項、第
    2 項前段等規定，其認事用法，核無違誤。本院審酌：(一)被
    告與告訴人係姊弟關係，被告竟徒手揮打告訴人手臂、推倒
    告訴人並2 次公然辱罵告訴人，造成告訴人身體多處擦挫傷
    及瘀傷，身心受創，被告之惡性、犯罪手段及造成損害非輕
    ；(二)被告犯罪後，雖坦承發生衝突，但矢口否認犯罪，迄未
    與告訴人和解，態度不佳；(三)惟念被告與告訴人僅因細故，
    多年不睦，屢屢發生口角及肢體衝突，實難全然歸責於被告
    單方等一切情狀，認原判決判處被告傷害罪部分拘役30日、
    公然侮辱罪部分各拘役10日，應執行拘役45日，並諭知易科
    罰金之折算標準，量刑亦屬妥適。檢察官以原判決量刑過輕
    為由，提起上訴，指摘原判決不當，非有理由，應予駁回。
據上論斷，應依刑事訴訟法第455 條之1 第1 項、第3 項、第36
8 條，判決如主文。
本案經檢察官簡逸薇到庭執行職務。
中    華    民    國    97    年    10    月    16    日
                  刑事第六庭審判長  法  官  張永宏
                                    法  官  林孟皇
                                    法  官  林晏如
上正本與原本無異。
不得上訴。
                                    書記官  楊盈茹
中    華    民    國    97    年    10    月    17    日


司法院資訊處製作；財團法人民間司法改革基金會備份。
